【裁判字號】    92,上訴,1026
【裁判日期】    920527
【裁判案由】    違反藥事法
【裁判全文】
臺灣高等法院刑事判決                          九十二年度上訴字第一○二六號
    上  訴  人
    即  被  告  甲○○
右上訴人因違反藥事法等案件，不服臺灣桃園地方法院九十一年度訴字第一四○九號
，中華民國九十二年一月三十日第一審判決（起訴案號：臺灣桃園地方法院檢察署九
十年度偵字第一六六一七號），提起上訴，本院判決如左：
    主  文
上訴駁回。
    事  實
一、甲○○前有麻醉藥品管理條例、槍砲彈藥刀械管制條例等前科，又於民國八十四
    年間因麻醉藥品管理條例等案件，經原審法院判處有期徒刑五月（施用部分）、
    有期徒刑五年四月（販賣部分）、有期徒刑七月（轉讓禁藥部分），應執行有期
    徒刑六年，嗣經本院駁回上訴確定；刑期起算日八十五年六月二十一日，指揮執
    行完畢日期九十一年六月三日，於八十八年三月二十四日假釋交付保護管束出監
    ，嗣經撤銷假釋，執行殘刑有期徒刑三年九日，換發指揮書，刑期起算日九十一
    年五月二十二日，指揮執行完畢日期九十四年五月三十日（不構成累犯），猶不
    知警惕。明知安非他命為禁藥、海洛因為第一級毒品，（一）竟仍於九十年二月
    二十八日某時，在桃園縣桃園市○○里○○路二六五號四樓其住處房間內受姓名
    、年籍、住居所均不詳綽號「阿宏」之成年男子之委託，寄藏持有該男子所交付
    之安非他命十包合計驗餘淨重二０‧二三三二公克【送驗淨重二０‧五五二一公
    克、取樣０‧三一八九公克（已鑑析用罄）】、海洛因三包合計淨重三‧０四公
    克【（包裝重０‧六七公克）純度二三‧七八%，純質淨重０‧七二公克】，甲
    ○○將之藏放於上址住處陽台鴿舍之下。（二）又於九十年九月十日在其上址住
    處，受綽號「阿宏」之成年男子之委託，寄藏持有安非他命三包合計驗餘淨重十
    八‧一八二０公克【送驗淨重十八‧二七三九公克，取樣０‧０九一九公克（已
    鑑析用罄）】、海洛因一包淨重０‧０六公克【包裝重０‧三二公克】，甲○○
    將之藏置於陽台。嗣先後經警於九十年二月二十八日下午七時三十分許及同年九
    月十二日晚上十時許，在上址查獲並扣得前開安非他命、海洛因等物品，始偵悉
    上情。
二、案經桃園縣警察局八德分局報請台灣桃園地方法院檢察署檢察官偵查起訴。
    理  由
一、訊據上訴人即被告甲○○否認有右揭寄藏禁藥及毒品之犯行，辯稱：九十年二月
    二十八日警方在伊住處查獲之物非伊所有，當時伊不在家，搜索不合法；又九十
    年九月十日警方所查獲之物係伊向別人購買的，藏在陽台花盆下面，準備自己吸
    用，並非他人所寄放云。經查：
（一）警方於九十年二月二十八日在桃園縣桃園市○○里○○路二六五號四樓被告住
      處所扣得之白粉三包、不明粉末十包，經送驗後分別確係：海洛因三包合計淨
      重三‧０四公克【（包裝重０‧六七公克）純度二三‧七八％，純質淨重０‧
      七二公克】、安非他命十包驗餘淨重二０‧二三三二公克【送驗淨重二０‧五
      五二一公克、取樣０‧三一八九公克（已鑑析用罄）】，有法務部調查局第0
      00000000號鑑定通知書、國防部憲兵司令部刑事鑑識中心九十一年十
      二月十七日（九一）綱得字第一七一九三號函鑑驗通知書各乙紙在卷足按。又
      警方於九十年九月十二日在其上址住處扣得之白粉一包、不明粉末三包，經送
      驗後分別確係：海洛因一包淨重０‧０六公克【包裝重０‧三二公克】、安非
      他命三包合計驗餘淨重十八‧一八二０公克【送驗淨重十八‧二七三九公克，
      取樣０‧０九一九公克（已鑑析用罄）】，亦有法務部調查局第000000
      000號鑑定通知書、國防部憲兵司令部刑事鑑識中心九十一年十一月十一日
（二）又警方於九十年二月二十八日在被告之上址住處陽台外查獲之上述海洛因、安
      非他命等物，確係綽號「阿宏」之成年男子所寄放，業據被告於警訊時供稱：
      該批毒品是綽號「阿宏」之成年男子所有等語，繼於偵查中供述：「（今年（
      九十年）二月二十八日扣案之物誰的？）之前不知道，是綽號「阿宏」之成年
      家鴿舍」、「（他何時拿來？）他是（九十年）二月二十八日當天拿來，我人
      在苗栗，詳細時間我不清楚。‧‧‧」等語在卷（見偵卷第六頁、第四六頁反
      面），而上開物品確係警方在被告上址住處查獲，亦據證人即被告之同居女友
      曾聖樺於警訊時及偵查中供述在卷，並據證人即查獲本案之員警鄭自強、許艷
      河於原審調查時證述屬實在卷（見原審九十一年十二月十四日筆錄），並有曾
      聖樺親自簽名之扣押筆錄乙紙在卷足按，則被告於其女友曾聖樺告知後，即已
      知悉綽號「阿宏」之成年男子寄藏右揭事實一、（一）事實所示之海洛因、安
      非他命，其明知海洛因、安非他命均屬違禁品及毒品，為何未將之交予警方，
      反將之藏放。此外復有右揭一、（一）事實所示之海洛因、安非他命扣案足稽
      。則被告確有此部分受寄藏匿禁藥之犯行，堪以認定。又被告於原審復辯稱：
      右揭事實一、（一）所示扣案之海洛因等物品，可能是警察栽贓云云，然此為
      承辦員警鄭自強、許艷河於原審調查時所否認，且承辦員警與被告並無仇隙，
      當無購買毒品栽贓之必要；被告就此亦無法提出證據以實其說，足見此係被告
      飾卸之詞，委無足採。至被告雖指稱，警方於九十年二月二十八日到伊住處查
      獲毒品時，伊不在現場，其搜索不合法乙節，按在有人住居或看守之住宅或其
      他處所內行搜索或扣押者，應命住居人、看守人或可為其代表之人在場，如無
      此等之人在場時，得命鄰居之人或就近自治團體之職員在場；搜索或扣押時，
      如認有必要，得命被告在場，刑事訴訟法第一百四十八條及第一百五十條第二
      項分別定有明文，本件警方係持原審法院檢察署檢察官簽發之搜索票於九十年
      二月二十八日前往被告之上開住所實施搜索並扣押查獲之安非他命及海洛因等
      毒品及其他相關證物，當時並有被告之同居女友曾聖樺在場，有搜索票及搜索
      扣押證明筆錄影本可稽（附偵查卷第十八頁、第十九頁），並經曾聖樺供述明
      確（見偵查卷第十五頁警訊筆錄），依上開規定，雖被告於警方實施搜索扣押
      時不在場，其所為搜索扣押程序並非不合法，被告指為不合法，自非可採。
（三）右揭一、（二）之事實，業據被告於警訊中供稱：「（警方於九十年九月十二
      日在其住處查扣海洛因、安非他命）是綽號「阿宏」之成年男子所有的」、「
      ‧‧‧他於九十年九月十日二十二時許，至我住處，結果遺留下來我交予警方
      之毒品，他隨後有打電話給我稱：忘了帶走先寄放在我之住處，我因知毒品為
      違禁品，故不敢放在屋內，才藏放於陽台外。」、復於偵查中供稱：「（九十
      年九月十二日扣案之物是誰的？）也是綽號「阿宏」之成年男子留下來的，大
      約九十年九月十日、十一日拿來，他來我家聊天，就留在那裡，我就把東西放
      在陽台花瓶。」等語（見偵卷第第五頁反面、第四七頁），繼於原審審理時供
      稱：九十年九月十二日在我住處查獲之毒品是綽號「阿宏」之成年男子寄放在
      我這邊的。」等語明確（見原審卷第一二二頁筆錄）在卷，互核被告前後之供
      述相互吻合，並有右揭一、（二）事實所示之海洛因、安非他命扣案足稽，復
      有扣押筆錄乙紙在卷足徵，足見被告此部分之自白與事實相符，應堪採信。被
      告嗣於本院審理中改稱：九十年九月十二日警方在伊住處查獲之毒品係伊向別
      人購買的，藏在陽台花盆下面，準備自己吸用，並非他人所寄放云云，核與其
      先前所述並不相同，且其亦無法指出究係向何人所購買，及該出售毒品者之真
      實姓名及住居所，俾供本院調查，則其上開辯解，顯無可採。
（四）證人即被告女友曾聖樺嗣雖證稱：九十年二月二十八日警方在其房間並未查獲
      毒品，扣案之毒品是警察從外面帶進來的云云，然右揭一、（一）事實所示之
      毒品，確係在被告上址住處陽台鴿舍所查獲，已如前述，並有在場人曾聖樺親
      簽之搜索扣押證明筆錄在卷足稽（見偵卷第十九頁），足見證人曾聖樺之上開
      證詞與事實不符，委無足採。被告於原審雖又聲請傳喚名為「陳嘉琪」之人，
      以證明九十年二月二十八日警方查扣之毒品係其向綽號「阿宏」之成年男子買
      的云云，但查被告確有右揭犯行，已如前述，被告此舉無非圖卸其寄藏禁藥安
      非他命之罪嫌，自無可取。且被告亦無法提供名為「陳嘉琪」確切資料，以供
      法院傳喚查證其所言真實性，且本案已臻明確，因認無再行傳喚證人之必要，
      附此敘明。
（五）綜上所述，顯見被告上開所辯委係事後圖卸刑責之詞，應不足採，其右揭罪證
      明確，犯行洵堪認定。
二、查安非他命類藥品，業經行政院衛生署於六十九年十二月八日以衛署藥字第三０
    一一二四號公告列入藥物藥商管理法第十六條（即現行藥事法第二十二條）所定
    之「禁藥」，自該日起禁止輸入、製造，同時自七十年六月一日起禁止販賣，嗣
    於七十五年七月十一日復以衛署藥字第五九七六二七號公告一概禁止使用。行政
    院衛生署又於七十九年十月九日公告列為化學合成麻醉藥品管理，禁止非法吸用
    、持有、販賣、轉讓，為禁藥。又海洛因為毒品危害防制條例防治條第二條第二
    項第一款之第一級毒品。被告受人之託寄藏保管安非他命之行為，核係犯藥事法
    第八十三條第一項寄藏禁藥罪。其持有海洛因部份則係犯毒品危害防制條例第十
    一條第一項之持有第一級毒品罪。又寄藏行為固係受他人委託代為保管，而不同
    於單純持有，惟二者之區別僅在於行為人主觀意念之不同，而客觀上均係對於物
    件建立持有支配關係，故就此以言，被告基於一個自然概念之持有行為而犯寄藏
    禁藥及持有第一級毒品二個罪名，係一行為觸犯數罪名之想像競合犯，應從一重
    之寄藏禁藥罪處斷。又被告持有第一級毒品海洛因之犯行，公訴人雖未於證據並
    所犯法條欄論列毒品危害防制條例第十一條第一項之法條，惟於事實欄已論述其
    犯罪事實，業已起訴，本院自得加以審理，併此敘明。又被告所犯上開二次寄藏
    禁藥犯行，二者時間相距達約七月有餘，顯係基於各別犯意為之，應分論併罰。
三、原審以被告甲○○犯罪事實明確，並本同上見解，引用藥事法第八十三條第一項
    ，毒品危害防制條例第十一條第一項，刑法第十一條前段、第五十五條、第五十
    一條第五款之規定，審酌被告犯罪之動機、目的、手段、品行、所持有、寄藏之
    禁藥、毒品數量頗多及犯後之態度等一切情狀，就先後二次犯行各量處有期徒刑
    八月，並定其應執行之刑為有期徒刑一年二月，以資儆懲。至扣案之安非他命十
    包合計驗餘淨重二０‧二三三二公克【送驗淨重二０‧五五二一公克、取樣０‧
    三一八九公克（已鑑析用罄）】及安非他命三包合計驗餘淨重十八‧一八二０公
    克【送驗淨重十八‧二七三九公克，取樣０‧０九一九公克（已鑑析用罄）】均
    屬違禁物，應依刑法第三十八條第一項第一款之規定宣告沒收之（按沒收為從刑
    ，應附屬於主刑，依從刑附屬於主刑之原則，自不得將沒收部分予以割裂而單獨
    適用，本件論處被告寄藏禁藥（安非他命部分），自應依刑法第三十八條第一項
    第一款之規定宣告沒收之）；扣案之海洛因三包合計淨重三‧０四公克【（包裝
    重０‧六七公克）純度二三‧七八％，純質淨重０‧七二公克】、及海洛因一包
    淨重０‧０六公克【包裝重０‧三二公克】，均屬毒品，應依毒品危害防制條例
    第十八條第一項前段宣告沒收銷燬之。另扣案之電子磅秤一台、吸食器二組、塑
    膠軟管一條、削尖吸管五支、夾鍊袋三包、已使用過夾鍊袋五十個、玻璃球吸食
    器四個，非被告所有供本案犯罪所用之物，爰不併予宣告沒收。並以：公訴意旨
    另略以：被告於九十年二月二十八日某時在桃園縣桃園市○○里○○路二六五號
    四樓其住處房間內同時受姓名、年籍、住居所均不詳綽號「阿宏」之成年男子之
    委託，寄藏持有綽號「阿宏」之成年男子所交付之ＦＭ２乙顆，因認被告此部分
    行為亦涉犯藥事法第八十三條第一項之寄藏禁藥罪嫌。惟按犯罪事實應依證據認
    定之，無證據不得推定其犯罪事實。又不能證明被告犯罪者，應諭知無罪之判決
    ，刑事訴訟法第一百五十四條、第三百零一條第一項前段分別定有明文。而認定
    不利於被告之事實，須依積極證據，苟積極證據不足為不利於被告事實之認定時
    ，即應為有利於被告之認定，更不必有何有利之證據，最高法院著有判例可循（
    最高法院三十年上字第八一六號判例參照）。經查：ＦＭ２（氟硝西泮、Ｆluni
    trazepam）經行政院依毒品危害防制條例第二條第三項之規定，於八十八年四月
    二十八日以（八八）台法字第一六四一四號公告為第三級毒品，及於同年十二月
    八日以台八十八衛字第四四五０一號公告為第三級管制藥品，有行政院衛生署管
    制藥品管理局（九一）管檢字第一一二二０一號函在卷足稽，而毒品危害防制條
    例對於持有第三級毒品，並未有刑罰處罰規定（按同條例第十一條僅對於持有第
    一、二級毒品有刑罰處罰之規定），且管制藥品管理條例對於單純持有第三級管
    制藥品，亦未有刑罰處罰之規定。被告持有之ＦＭ２一顆亦非屬藥事法所稱之禁
    藥。公訴人認被告此部分行為亦觸犯藥事法第八十三條第一項之寄藏禁藥罪嫌，
    容有誤會。此外，復查無其他積極證據，足以證明被告有此部分犯行。本應依法
    諭知被告無罪之判決，惟此部分與前開被告所犯右揭事實一、（一）經論罪科刑
    之犯行，有想像競合犯裁判上一罪之關係，爰不另為無罪之諭知。其認事用法並
    無不當，量刑亦屬妥適，應予維持。被告上訴意旨，否認犯罪，指摘原審判決不
    當，為無理由，應予駁回。
據上論斷，應依刑事訴訟法第三百六十八條，判決如主文。
本案經檢察官曾忠己到庭執行職務。
中    華    民    國    九十二    年       五       月    二  十  七    日
                              臺灣高等法院刑事第二庭
                                  審判長法  官  蔡  長  溪
                                        法  官  楊  貴  志
                                        法  官  林  俊  益
右正本證明與原本無異。
如不服本判決應於收受送達後十日內向本院提出上訴書狀，其未敘述上訴之理由者並
得於提起上訴後十日內向本院補提理由書（均須按他造當事人之人數附繕本）。
                                        書記官  洪  雪  娥
中    華    民    國    九十二    年       五       月    二  十  八    日
附錄：本案論罪科刑法條全文
藥事法第八十三條
明知為偽藥或禁藥，而販賣、供應、調劑、運送、寄藏、牙保、轉讓或意
圖販賣而陳列者，處五年以下有期徒刑，得併科新台幣十萬元以下罰金。
犯前項之罪，因而致人於死者，處七年以上有期徒刑，致重傷者，處一年
以上七年以下有期徒刑。
因過失犯第一項之罪者，處一年以下有期徒刑、拘役或新台幣十萬元以下
罰金。
第一項之未遂犯罰之。
毒品危害防制條例第十一條
持有第一級毒品者，處三年以下有期徒刑、拘役或新台幣五萬元以下罰金
。
持有第二級毒品者，處二年以下有期徒刑、拘役或新台幣三萬元以下罰金
。
持有專供製造或施用毒品之器具者，處一年以下有期徒刑、拘役或新台幣
一萬元以下罰金。


司法院資訊處製作；財團法人民間司法改革基金會備份。
